臺灣高等法院刑事判決
111年度上訴字第469號
上  訴  人  臺灣臺北地方檢察署檢察官
被      告  藍明惠



選任辯護人  柏仙妮律師
被      告  方成源


選任辯護人  張克西律師
上列上訴人因被告等詐欺等案件，不服臺灣臺北地方法院110年
度訴字第745號，中華民國110年12月1日第一審判決（起訴案號
：109年度偵字第25409號、109年度偵字第26564號、109年度偵
字第26828號、109年度偵字第28811號、110年度偵字第196號、1
10年度偵字第1030號，併辦案號：臺灣臺北地方檢察署檢察官10
9年度偵字第13252、臺灣新北地方檢察署檢察官109年度偵字第4
3549號），提起上訴，本院判決如下：
    主  文
上訴駁回。
    事實及理由
一、審理範圍：
　㈠按民國110年6月16日修正公布、同月18日施行之刑事訴訟法
    第348條規定：「（第1項）上訴得對於判決之一部為之。（
    第2項）對於判決之一部上訴者，其有關係之部分，視為亦
    已上訴。但有關係之部分為無罪、免訴或不受理者，不在此
    限。(第3項）上訴得明示僅就判決之刑、沒收或保安處分一
    部為之」；同日修正公布、施行之刑事訴訟法施行法第7條
    之13規定：「中華民國110年5月31日修正通過之刑事訴訟法
    施行前，已繫屬於各級法院之案件，於施行後仍適用修正前
    刑事訴訟法第348條規定；已終結或已繫屬於各級法院而未
    終結之案件，於施行後提起再審或非常上訴者，亦同」。次
    按從保障上訴人之上訴權、當事人之程序利益及尊重當事人
    設定之攻防範圍考量，為避免被告因而受突襲判決之不利益
    結果發生，應認110 年6 月18日刑事訴訟法第348條修正施
    行前已繫屬於第一審或第二審法院之案件，在修正施行後始
    因上訴而繫屬於第二審或第三審法院者，應適用修正後規定
    以定其上訴範圍(最高法院刑事大法庭110年度台上大字第53
    75號裁定參照）。經查，本案係於上開規定修正施行後之11
    1年2月9日始繫屬於本院，有本院收文戳章附卷可考（本院
    卷第3頁），是本案上訴之效力及其範圍，應依現行刑事訴
    訟法第348條規定判斷。　
　㈡本件檢察官僅就刑度上訴（本院卷第33至34頁），而被告藍
    明惠未提起上訴，被告方成源因逾期上訴，經本院駁回上訴
    確定，故本院以經原審認定之事實及論罪為基礎（如附件）
    ，僅就原審判決量刑是否合法、妥適予以審理，且不包括沒
    收部分，合先敘明。
二、刑之減輕事由：　
　㈠刑之減輕事由：按想像競合犯之處斷刑，本質上係「刑之合
    併」。其所謂從一重處斷，乃將想像競合犯組成之評價上數
    罪，合併為科刑一罪，其所對應之刑罰，亦合併其評價上數
    罪之數法定刑，而為一個處斷刑。易言之，想像競合犯侵害
    數法益者皆成立犯罪，論罪時必須輕、重罪併舉論述，同時
    宣告所犯各罪名，包括各罪有無加重、減免其刑之情形，亦
    應說明論列，量刑時併衡酌輕罪部分量刑事由，評價始為充
    足，然後依刑法第55條前段規定「從一重處斷」，非謂對於
    其餘各罪可置而不論。因此，法院決定處斷刑時，雖以其中
    最重罪名之法定刑，做為裁量之準據，惟於裁量其輕重時，
    仍應將輕罪合併評價在內（最高法院108 年度台上字第4405
    、4408號判決意旨可參）。被告方成源、藍明惠於偵查、原
    審準備程序及審理時均自白洗錢及參與犯罪組織之犯行，依
    洗錢防制法第16條第2 項、組織犯罪防制條例第8 條第1 項
    原應減輕其刑，雖依本案被告藍明惠、方成源係從一重論處
    三人以上共同詐欺取財罪，然就被告藍明惠、方成源上開想
    像競合輕罪得減刑部分，本院於依照刑法第57條量刑時，將
    併予審酌。
　㈡按刑法第339條之4第1項第2款其法定刑係1年以上7年以下有
    期徒刑，得併科新臺幣100萬元以下罰金，然同為3人以上共
    同詐欺取財之人，其原因動機不一，犯罪情節未必盡同，其
    以3人以上共同詐欺取財行為所造成危害社會之程度自屬有
    異，法律科處此類犯罪，所設之法定最低本刑卻同為「1年
    以上有期徒刑」，不可謂不重，於此情形，自非不可依客觀
    之犯行與主觀之惡性二者加以考量其情狀，是否有可憫恕之
    處，適用刑法第59條之規定酌量減輕其刑，期使個案裁判之
    量刑，符合罪刑相當原則及比例、平等原則。查被告方成源
    、藍明惠因思慮欠周觸犯本案罪刑，業與如原審判決附表一
    編號1、2、6至8所示被害人達成調解，並已實際賠償部分損
    害，而其餘部分被害人經原審多次通知皆未到庭，致無法達
    成調解，此有原審調解筆錄、報到單及公務電話紀錄可按（
    原審審訴卷第179、209至210、305、363至364、375、405頁
    ），可見被告方成源、藍明惠已盡力彌補被害人等所受損害
    ，確有悔意。又被告方成源、藍明惠係參與較末端之犯罪分
    工，參與犯罪之程度有限，並非犯罪集團之主導者，且所獲
    報酬金額低微，是衡情依刑法第339條之4第1項第2款之三人
    以上共同詐欺取財罪科以最低度刑即有期徒刑1年以上，容
    有情輕法重之虞，爰均依刑法第59條規定酌量減輕其刑。
三、駁回上訴之理由：
　㈠檢察官上訴意旨略以：被告2人加入詐欺集團犯罪組織，由被
    告方成源取贓後交予被告藍明惠層層轉交，本案涉及詐欺及
    洗錢犯行即多達10名被害人，被害人等受詐騙金額高達近新
    臺幣百萬元，其等犯罪情節難認有何特殊之原因與環境，在
    客觀上足以引起一般同情之處，衡情並無科以最低刑度仍嫌
    過苛而有情輕法重之情形。又被告2人雖允諾賠償原審判決
    書附表一編號1、2、6至8被害人或有意願與其他被害人調解
    ，然此本為其等共同侵權行為應擔負之連帶損害賠償責任，
    屬被告等有無盡力彌補被害人損失之犯罪後態度，原審判決
    僅說明被告2人與本案部分被害人達成調解、賠付部分損害
    及其餘部分被害人未到庭致無法達成調解，卻未說明被告2
    人實際與被害人等成立調解金額為何，實際賠付金額為何，
    以判斷被告2人是否真有盡力彌補被害人等之損失，被害人
    等是否為求取回部分受詐騙款項方與被告2人和解等情，逕
    為被告2人適用刑法第59條規定而僅量處原審判決書附表一
    編號1至10各有期徒刑6月，其適用法律未盡允洽，請將原判
    決撤銷，更為適當合法之判決等語。
　㈡按個案之裁量判斷，除非有全然喪失權衡意義或其裁量行使
    顯然有違比例、平等諸原則之裁量權濫用之情形，否則縱屬
    犯罪類型雷同，仍不得將不同案件裁量之行使比附援引為本
    案之量刑輕重比較，以視為判斷法官本於依法獨立審判之授
    權所為之量情裁奪有否裁量濫用之情事。此與所謂相同事務
    應為相同處理，始符合比例原則與平等原則之概念，迥然有
    別（最高法院100 年度台上字第21號、第733號刑事判決意
    旨參照）。又刑法第57條之規定，係針對個別犯罪為科刑裁
    量時，明定科刑基礎及尤應注意之科刑裁量事項，屬宣告刑
    之酌定。又裁量權之行使，屬實體法上賦予法院依個案裁量
    之職權，如所為裁量未逾法定刑範圍，且無違背制度目的、
    公平正義或濫用裁量權情形，即無違法可言（最高法院106
    年度台抗字第25號刑事裁定意旨參照）。本案原審先依刑法
    第59條減輕其刑，於量刑時就刑法第57條所定各款科刑輕重
    應審酌之事項，於理由欄內具體說明：以行為人責任為基礎
    ，審酌被告方成源、藍明惠明知現今社會詐欺集團橫行，其
    恣意詐欺行為往往對於被害人之財產及社會秩序產生重大侵
    害，竟為貪圖小利，擔任詐欺集團車手，而參與犯罪組織及
    詐欺、洗錢犯罪之構成要件行為，法治觀念顯有不足，所為
    殊值非難，惟念被告方成源、藍明惠於偵查、原審準備程序
    及審理時就所涉參與犯罪組織、加重詐欺及洗錢之經過事實
    均自白在卷，且其於本案犯行分工參與程度上，僅是提領帳
    戶內之款項後轉交予集團上游收受，無具體事證顯示其係該
    犯罪團體之主謀或主要獲利者，亦非直接向如附表一各編號
    所示之被害人施行詐術之人，尚非處於詐欺集團核心地位，
    暨考量被告之犯罪動機、手段、情節、各次提領金額、暨被
    告方成源自述國中畢業之教育智識程度、從事管理員工作、
    月收2萬元，被告藍明惠自述高職畢業之教育智識程度、從
    事統一超商檢貨員工作、時薪165至221元之生活狀況等一切
    情狀，分別量處如原審判決附表一各編號「宣告罪刑」欄所
    示之刑，並綜合判斷其整體犯罪之非難評價、各罪間關係、
    法益侵害之整體效果，考量犯罪人個人特質，並適度反應其
    行為之不法與罪責程度，及對其施以矯正之必要性，且貫徹
    刑法公平正義之理念，分別就被告藍明惠、方成源所宣告有
    期徒刑部分定其應執行刑1年6月，又被告藍明惠未曾因故意
    犯罪受有期徒刑以上刑之宣告，念其一時思慮欠周，致罹本
    罪，且業與如附表一編號1、2、6 至8 所示被害人達成調解
    ，並實際依約履行賠償，且因其餘被害人經本院傳喚均未能
    到庭而無法就該部分達成和解，確有悔意，深信經此刑之教
    訓，自當知所警惕，而無再犯之虞，原審綜核各情，認前開
    對其所宣告之刑，以暫不執行為適當，爰宣告緩刑5年，以
    啟自新，惟為確實督促保持善良品行及正確法律觀念，並依
    刑法第74條第2 項第3 款、第8 款之規定，命被告應依原審
    110年度審附民移調字第478、516至523號調解筆錄內容向被
    害人支付損害賠償，及參加法治教育2場次，並另依刑法第9
    3條第1 項第2 款之規定，諭知其應於緩刑期間付保護管束
    。原審已基於刑罰目的性之考量、刑事政策之取向以及行為
    人刑罰感應力之衡量等因素而為刑之量定、定執行刑及對被
    告藍明惠為附條件之緩刑宣告，並無違背公平正義之精神，
    客觀上不生量刑失衡之裁量權濫用。經核其量刑尚屬允當，
    應予維持。檢察官雖以前揭理由提起上訴，然刑法第59條所
    謂「犯罪之情狀」，與同法第57條規定科刑時應審酌之一切
    情狀，並非有截然不同之領域，被告2人與本案部分被害人
    達成調解、賠付部分損害，自可作為是否適用刑法第59條之
    考量情狀之一，又關於被告2人實際與被害人等成立調解金
    額為何，此部分之調解筆錄均已附於原審卷內（原審審訴字
    卷第209至210、359至366頁），檢察官以此為由提起上訴，
    主張量刑不當，為無理由，應予駁回。
　㈢被告方成源之辯護人雖請求予以緩刑，然查，被告方成源前
    因詐欺等案件，經臺灣新北地方法院於110年3月31日以110
    年度金訴字第18號刑事判決判處有期徒刑1年6月、1年4月、
    1年2月、1年1月，應執行有期徒刑1年8月，緩刑4年，於110
    年5月12日確定，此有本院被告前案紀錄表可按，故被告方
    成源於本案未合於刑法第74條第1項第1款、第2款得宣告緩
    刑之要件，本院自無從為緩刑宣告，併此敘明。
據上論斷，應依刑事訴訟法第368條、第373條，判決如主文。　
本案經檢察官葉耀群提起公訴，檢察官謝雨青提起上訴，檢察官
劉俊杰到庭執行職務。
中　　華　　民　　國　　111 　年　　5 　　月　　19　　日
                  刑事第十六庭  審判長法　官 劉嶽承
                                      法　官 廖紋妤
                                      法　官 王耀興
以上正本證明與原本無異。
如不服本判決，應於收受送達後20日內向本院提出上訴書狀，其
未敘述上訴之理由者並得於提起上訴後20日內向本院補提理由書
（均須按他造當事人之人數附繕本）「切勿逕送上級法院」。
                                      書記官 蘇佳賢
中　　華　　民　　國　　111 　年　　5 　　月　　19　　日
附錄：本案論罪科刑法條全文　　
組織犯罪防制條例第3 條
發起、主持、操縱或指揮犯罪組織者，處三年以上十年以下有期
徒刑，得併科新臺幣一億元以下罰金；參與者，處六月以上五年
以下有期徒刑，得併科新臺幣一千萬元以下罰金。但參與情節輕
微者，得減輕或免除其刑。
具公務員或經選舉產生之公職人員之身分，犯前項之罪者，加重
其刑至二分之一。
犯第一項之罪者，應於刑之執行前，令入勞動場所，強制工作，
其期間為三年。
前項之強制工作，準用刑法第九十條第二項但書、第三項及第九
十八條第二項、第三項規定。
以言語、舉動、文字或其他方法，明示或暗示其為犯罪組織之成
員，或與犯罪組織或其成員有關聯，而要求他人為下列行為之一
者，處三年以下有期徒刑，得併科新臺幣三百萬元以下罰金：
一、出售財產、商業組織之出資或股份或放棄經營權。
二、配合辦理都市更新重建之處理程序。
三、購買商品或支付勞務報酬。
四、履行債務或接受債務協商之內容。
前項犯罪組織，不以現存者為必要。
以第五項之行為，使人行無義務之事或妨害其行使權利者，亦同
。
第五項、第七項之未遂犯罰之。
洗錢防制法第14條
有第二條各款所列洗錢行為者，處七年以下有期徒刑，併科新臺
幣五百萬元以下罰金。
前項之未遂犯罰之。
前二項情形，不得科以超過其特定犯罪所定最重本刑之刑。
刑法第339 條之4
犯第三百三十九條詐欺罪而有下列情形之一者，處一年以上七年
以下有期徒刑，得併科一百萬元以下罰金：
一、冒用政府機關或公務員名義犯之。
二、三人以上共同犯之。
三、以廣播電視、電子通訊、網際網路或其他媒體等傳播工具，
    對公眾散布而犯之。
前項之未遂犯罰之。 　　
　　
附件：
臺灣臺北地方法院刑事判決
110年度訴字第745號
公　訴　人　臺灣臺北地方檢察署檢察官
被　　　告　方成源　男　(民國00年0月00日生)
　　　　　　　　　　身分證統一編號：Z000000000號
　　　　　　　　　　住臺北市○○區○○街00巷00號
選任辯護人　張克西律師
被　　　告　藍明惠　女　(民國00年0月00日生)
　　　　　　　　　　身分證統一編號：Z000000000號
　　　　　　　　　　住新北市○○區○○路00巷00號
　　　　　　　　　　居新北市○○區○○路0巷0○0號1樓
選任辯護人　劉佳龍律師
上列被告因詐欺等案件，經檢察官提起公訴 （109年度偵字第25
409號、109年度偵字第26564號、109年度偵字第26828號、109年
度偵字第28811號、110年度偵字第196號、110年度偵字第1030號
）及移送併辦(臺灣臺北地方檢察署檢察官109年度偵字第13252
、臺灣新北地方檢察署檢察官109年度偵字第43549號)，嗣被告
於本院準備程序中，就被訴事實為有罪之陳述，經本院合議庭裁
定由受命法官獨任進行簡式審判程序審理，判決如下：
    主  文
方成源犯如附表一編號1至10所示之罪，分別處如附表一編號1至
10所示「宣告刑」欄所示之刑。應執行有期徒刑壹年陸月。扣案
如附表二編號1所示之物沒收；未扣案犯罪所得新臺幣壹仟元沒
收，於全部或一部不能沒收或不宜執行沒收時，追徵其價額。
藍明惠犯如附表一編號1至10所示之罪，分別處如附表一編號1至
10所示「宣告刑」欄所示之刑。應執行有期徒刑壹年陸月。緩刑
伍年，緩刑期間付保護管束，並應依本院110年度審附民移調字
第478、516至523號調解筆錄內容向被害人支付損害賠償，並接
受法治教育課程貳場次。扣案如附表二編號2所示之物沒收；未
扣案犯罪所得新臺幣壹仟元沒收，於全部或一部不能沒收或不宜
執行沒收時，追徵其價額。
    事實及理由
一、本件犯罪事實及證據，除補充被告方成源、藍明惠於本院準
    備程序及審理時之自白為證據外，餘均引用如附件檢察官起
    訴書之記載。
二、論罪科刑：
  ㈠核被告方成源、藍明惠如附表一編號3 所為，係犯組織犯罪
    防制條例第3 條第1 項後段之參與犯罪組織罪、刑法第339 
    條之4 第1 項第2 款三人以上共同詐欺取財罪、洗錢防制法
    第14條第1 項之洗錢罪；如附表一編號1、2、4至10所為，
    均係犯刑法第339 條之4 第1 項第2 款三人以上共同詐欺取
    財罪、洗錢防制法第14條第1 項之洗錢罪。至檢察官移送併
    辦部分，與本案如附表一編號2所示犯行為同一案件，本院
    自應併予審理，附此敘明。
  ㈡按共同正犯，係共同實行犯罪行為之人，在共同意思範圍內
    ，各自分擔犯罪行為之一部，相互利用他人之行為，以達其
    犯罪之目的，其成立不以全體均參與實行犯罪構成要件之行
    為為要件，其行為分擔，亦不以每一階段皆有參與為必要，
    倘具有相互利用其行為之合同意思所為，仍應負共同正犯之
    責（最高法院107 年度台上字第2240號判決意旨參照）。本
    案被告方成源、藍明惠縱令未直接向如附表一各編號所示之
    被害人施用詐術、使被害人將款項匯入如附表一各編號所示
    之帳戶等部分行為，然被告方成源、藍明惠知悉附表一各編
    號所示之被害人均遭其所屬詐欺集團成員詐欺而將款項匯入
    指定之帳戶，仍擔任詐欺取款車手，堪認被告方成源、藍明
    惠與所屬詐欺集團成員間，就上開犯行在共同犯罪之意思範
    圍內，具有相互利用之共同犯意，並各自分擔部分犯罪行為
    ，具有犯意聯絡及行為分擔，均應論以共同正犯。
　㈢又按數行為於同時同地或密切接近之時地實施，侵害同一之
    法益，各行為之獨立性極為薄弱，依一般社會健全觀念，在
    時間差距上，難以強行分開，在刑法評價上，以視為數個舉
    動之接續施行，合為包括之一行為予以評價，較為合理（最
    高法院86年台上字第3295號判例意旨參照）。被告方成源就
    附表一編號1 至10 部分，對同一被害人遭詐欺後，雖有分
    多次提領情形，然各係於密接之時、地為之，各係侵害同一
    法益，各為數個舉動之接續施行，均為接續犯，應各論以一
    罪。
　㈣被告方成源、藍明惠所犯參與犯罪組織罪，與其參與犯罪組
    織後之首次詐欺犯行即如附表一編號3 所示之三人以上共同
    詐欺取財罪及洗錢罪間具有局部同一性，而有想像競合犯關
    係，應從一重論以三人以上共同詐欺取財罪。就附表一編號
    1 、2 、4至10 部分，被告方成源、藍明惠係以一行為同時
    觸犯三人以上共同詐欺取財罪及洗錢罪2 項罪名，為想像競
    合犯，應依刑法第55條規定，從一較重之三人以上共同詐欺
    取財罪處斷。
　㈤被告方成源、藍明惠就附表一編號1 至10 所示之犯行，其詐
    騙對象、施用詐術之時間及方式等節，既均有別，顯係基於
    各別犯意先後所為，侵害不同被害人之財產法益，應予分論
    併罰。
　㈥按洗錢防制法第16條第2 項規定：「犯前2 條之罪，在偵查
    或審判中自白者，減輕其刑」；組織犯罪防制條例第8 條第
    1 項雖規定「犯第3 條之罪. . . 偵查及審判中均自白者，
    減輕其刑」；又按想像競合犯之處斷刑，本質上係「刑之合
    併」。其所謂從一重處斷，乃將想像競合犯組成之評價上數
    罪，合併為科刑一罪，其所對應之刑罰，亦合併其評價上數
    罪之數法定刑，而為一個處斷刑。易言之，想像競合犯侵害
    數法益者皆成立犯罪，論罪時必須輕、重罪併舉論述，同時
    宣告所犯各罪名，包括各罪有無加重、減免其刑之情形，亦
    應說明論列，量刑時併衡酌輕罪部分量刑事由，評價始為充
    足，然後依刑法第55條前段規定「從一重處斷」，非謂對於
    其餘各罪可置而不論。因此，法院決定處斷刑時，雖以其中
    最重罪名之法定刑，做為裁量之準據，惟於裁量其輕重時，
    仍應將輕罪合併評價在內（最高法院108 年度台上字第4405
    、4408號判決意旨可參）。查被告方成源、藍明惠於偵查、
    本院準備程序及審理時均自白洗錢及參與犯罪組織之犯行，
    依上開規定原應減輕其刑，惟所犯洗錢罪及參與犯罪組織罪
    係屬想像競合犯其中之輕罪，就本案犯行係從一重之三人以
    上共同詐欺取財罪，就此部分想像競合輕罪得減刑部分，依
    上開說明，由本院於後述依刑法第57條量刑時一併衡酌該部
    分減輕其刑事由，附此說明。
　㈦再按刑法第339條之4第1項第2款其法定刑係1年以上7年以下
    有期徒刑，得併科新臺幣100萬元以下罰金，然同為3人以上
    共同詐欺取財之人，其原因動機不一，犯罪情節未必盡同，
    其以3人以上共同詐欺取財行為所造成危害社會之程度自屬
    有異，法律科處此類犯罪，所設之法定最低本刑卻同為「1
    年以上有期徒刑」，不可謂不重，於此情形，自非不可依客
    觀之犯行與主觀之惡性二者加以考量其情狀，是否有可憫恕
    之處，適用刑法第59條之規定酌量減輕其刑，期使個案裁判
    之量刑，能斟酌至當，符合罪刑相當原則及比例、平等原則
    。查被告方成源、藍明惠因思慮欠周觸犯本案罪刑，業與如
    附表一編號1、2、6至8所示被害人達成調解，並已實際賠償
    部分損害，而其餘部分被害人經本院多次通知皆未到庭，致
    無法達成調解，此有本院調解筆錄、報到單及公務電話紀錄
    （見本院審訴卷第179、209至210、305、363至364、375、4
    05頁）在卷可參，可見被告方成源、藍明惠已盡力彌補被害
    人等所受損害，確有悔意。又被告方成源、藍明惠係參與較
    末端之犯罪分工，參與犯罪之程度有限，並非犯罪集團的主
    導者，且所獲報酬金額低微，是衡情依刑法第339條之4第1
    項第2款之三人以上共同詐欺取財罪科以最低度刑即有期徒
    刑1年以上，容有情輕法重之虞，爰均依刑法第59條規定酌
    量減輕其刑，以啟自新。
　㈧爰以行為人責任為基礎，審酌被告方成源、藍明惠明知現今
    社會詐欺集團橫行，其恣意詐欺行為往往對於被害人之財產
    及社會秩序產生重大侵害，竟為貪圖小利，擔任詐欺集團車
    手，而參與犯罪組織及詐欺、洗錢犯罪之構成要件行為，法
    治觀念顯有不足，所為殊值非難，惟念被告方成源、藍明惠
    於偵查、本院準備程序及審理時就所涉參與犯罪組織、加重
    詐欺及洗錢之經過事實均自白在卷，且其於本案犯行分工參
    與程度上，僅是提領帳戶內之款項後轉交予集團上游收受，
    無具體事證顯示其係該犯罪團體之主謀或主要獲利者，亦非
    直接向如附表一各編號所示之被害人施行詐術之人，尚非處
    於詐欺集團核心地位，暨考量被告之犯罪動機、手段、情節
    、各次提領金額、暨被告方成源自述國中畢業之教育智識程
    度、從事管理員工作、月收2萬元，被告藍明惠自述高職畢
    業之教育智識程度、從事統一超商檢貨員工作、時薪165至2
    21元之生活狀況（見本院訴卷第74頁）等一切情狀，分別量
    處如附表一各編號「宣告罪刑」欄所示之刑，並綜合判斷其
    整體犯罪之非難評價、各罪間關係、法益侵害之整體效果，
    考量犯罪人個人特質，並適度反應其行為之不法與罪責程度
    ，及對其施以矯正之必要性，且貫徹刑法公平正義之理念，
    分別就所宣告有期徒刑部分定其應執行刑。
　㈨末查被告藍明惠未曾因故意犯罪受有期徒刑以上刑之宣告，
    此有臺灣高等法院被告前案紀錄表在卷可憑，念其一時思慮
    欠周，致罹本罪，且業與如附表一編號1、2、6 至8 所示被
    害人達成調解，並實際依約履行賠償(見本院訴卷第77至87
    頁)，且因其餘被害人經本院傳喚均未能到庭而無法就該部
    分達成和解，確有悔意，深信經此刑之教訓，自當知所警惕
    ，而無再犯之虞，本院綜核各情，認前開對其所宣告之刑，
    以暫不執行為適當，爰宣告緩刑5年，以啟自新，惟為確實
    督促保持善良品行及正確法律觀念，並依同法第74條第2 項
    第3 款、第8 款之規定，命被告應依本院110年度審附民移
    調字第478、516至523號調解筆錄內容向被害人支付損害賠
    償，及參加法治教育2場次，並另依刑法第93條第1 項第2 
    款之規定，諭知其應於緩刑期間付保護管束，以啟自新。又
    依同法第75條之1 第1 項第4 款規定，受緩刑之宣告而違反
    上開本院所定負擔情節重大，足認原宣告之緩刑難收其預期
    效果，而有執行刑罰之必要者，得撤銷其宣告，附此敘明。
    至被告方成源曾因洗錢防制法案件，經法院判處有期徒刑1 
    年8月，緩刑4 年確定，緩刑期間自110 年5 月12日至114 
    年5 月11 日止，現仍在緩刑期間，則上開刑之宣告尚未失
    其效力，有其前案紀錄表存卷可考，是其本案前已因故意犯
    罪受有期徒刑以上刑之宣告，不符合緩刑要件，爰不對其為
    緩刑之宣告，附此敘明。
三、不予宣告強制工作部分
    按行為人以一行為觸犯組織犯罪防制條例第3 條第1 項後段
    之參與犯罪組織罪，及刑法第339 條之4 第1 項第2 款之加
    重詐欺取財罪，依刑法第55條前段規定從一重之加重詐欺取
    財罪處斷而為科刑時，於有預防矯治其社會危險性之必要，
    且符合比例原則之範圍內，由法院依組織犯罪防制條例第3
    條第3 項規定，一併宣告刑前強制工作，有最高法院刑事大
    法庭108 年度台上大字第2306號裁定可參。是上開最高法院
    刑事大法庭裁定認為應視被告行為之嚴重性、表現之危險性
    、對於未來行為之期待性，以及所採措施與預防矯治目的所
    需程度，於有預防矯治其社會危險性之必要，且符合比例原
    則之範圍內，由法院依該條例第3 條第3 項規定宣告刑前強
    制工作，賦與法院就是否宣告強制工作一定之裁量權。本院
    審酌被告藍明惠於參與本案詐欺集團前，並無參與犯罪組織
    、詐欺取財及洗錢等前科，有其前案紀錄表可參，難認其有
    何犯罪習慣，或有何遊蕩或懶惰成習而犯罪之情，且被告方
    成源、藍明惠參與本案詐欺集團之犯罪組織，係依「承凱」
    、「晁界佑」之指示，負責提領被害人匯入之款項後轉交予
    集團上游收受，其係居於該組織之下層地位，並非核心決策
    角色，且其所獲報酬金額低微，倘若透過刑罰之執行，應可
    矯治並預防其再度危害社會，尚未達須以保安處分預防矯治
    之程度而再施以刑前強制工作之必要，故依比例原則而為綜
    合判斷，本院認尚無適用組織犯罪防制條例第3 條第3 項規
    定，對被告方成源、藍明惠再為宣告強制工作之必要，併予
    敘明。
四、沒收部分 
　㈠被告方成源、藍明惠固均於警詢及本院審理中供稱：報酬為
    每日1,000元等語(見109年度偵字第26828號卷第158頁、本
    院訴卷第73頁)，此部分固為其等犯罪所得，惟其等業與如
    附表一編號1、2、6至8所示達成調解，而如附表一編號3至5
    所示部分之犯罪所得，因分別與上開已調解成立如附表一編
    號1、2、6至8所示犯行同日提領，致犯罪所得重疊而無法區
    別，且上開調解成立金額高過各該次犯罪所得，倘被告方成
    源、藍明惠依約履行，其所給付之金額已足剝奪犯罪所得，
    又若被告方成源、藍明惠未能切實履行，前開告訴人等亦尚
    得對被告方成源、藍明惠之財產強制執行，而達到沒收制度
    剝奪被告之犯罪所得之立法目的，為免重覆剝奪被告方成源
    、藍明惠之犯罪所得而有過苛之虞，爰就被告方成源、藍明
    惠如附表一編號1至8所示部分之犯罪所得不再宣告沒收或追
    徵。至如附表一編號9至10所示犯行，均係同日內所犯，被
    告方成源、藍明惠各獲有1日報酬1,000元，上開未扣案之犯
    罪所得，自應依刑法第38條之1 第1 項前段、第3 項規定宣
    告沒收，並於全部或一部不能沒收或不宜執行沒收時，追徵
    其價額。
　㈡查扣案如附表二編號1、2所示之行動電話，分別係被告方成
    源、藍明惠所有供本案犯行聯絡使用，業據被告方成源、藍
    明惠供承在卷（見本院訴卷第62頁），應依刑法第38條第2 
    項前段規定宣告沒收。
　㈢又本件扣案之提款卡，固係被告方成源所屬犯罪集團交付供
    提款之物，惟考量上開提款卡具有個人之專屬性，且其本體
    價值低微，其價值並非存在於物品之形體本身，倘被害人申
    請註銷並補發卡片，原卡片即失去功用，是對上開金融信用
    卡宣告沒收或追徵，尚欠缺刑法上之重要性，爰依刑法第38
    條之2第2項之規定，不予宣告沒收。
據上論斷，依刑事訴訟法第273條之1第1項、第299條第1項前段
、第310條之2、第454條第2項，判決如主文。
本案經檢察官葉耀群提起公訴，檢察官李建論、林佳慧移送併辦
，檢察官謝雨青到庭執行職務。
中　　華　　民　　國　　110 　年　　12　　月　　1 　　日
　　　　　　　　　刑事第五庭    法　官　林虹翔
以上正本證明與原本無異
如不服本判決應於收受送達後20日內向本院提出上訴書狀，並應
敘述具體理由；其未敘述上訴理由者，應於上訴期間屆滿後20日
內向本院補提理由書（均須按他造當事人之人數附繕本）「切勿
逕送上級法院」。告訴人或被害人如對於本判決不服者，應具備
理由請求檢察官上訴，其上訴期間之計算係以檢察官收受判決正
本之日期為準。因疫情而遲誤不變期間，得向法院聲請回復原狀
。
　　　　　　　　　　　　　　　　書記官　陳韶穎
中　　華　　民　　國　　110 　年　　12　　月　　1 　　日
附錄所犯法條：
組織犯罪防制條例第3 條
發起、主持、操縱或指揮犯罪組織者，處三年以上十年以下有期
徒刑，得併科新臺幣一億元以下罰金；參與者，處六月以上五年
以下有期徒刑，得併科新臺幣一千萬元以下罰金。但參與情節輕
微者，得減輕或免除其刑。
具公務員或經選舉產生之公職人員之身分，犯前項之罪者，加重
其刑至二分之一。
犯第一項之罪者，應於刑之執行前，令入勞動場所，強制工作，
其期間為三年。
前項之強制工作，準用刑法第九十條第二項但書、第三項及第九
十八條第二項、第三項規定。
以言語、舉動、文字或其他方法，明示或暗示其為犯罪組織之成
員，或與犯罪組織或其成員有關聯，而要求他人為下列行為之一
者，處三年以下有期徒刑，得併科新臺幣三百萬元以下罰金：
一、出售財產、商業組織之出資或股份或放棄經營權。
二、配合辦理都市更新重建之處理程序。
三、購買商品或支付勞務報酬。
四、履行債務或接受債務協商之內容。
前項犯罪組織，不以現存者為必要。
以第五項之行為，使人行無義務之事或妨害其行使權利者，亦同
。
第五項、第七項之未遂犯罰之。
洗錢防制法第14條
有第二條各款所列洗錢行為者，處七年以下有期徒刑，併科新臺
幣五百萬元以下罰金。
前項之未遂犯罰之。
前二項情形，不得科以超過其特定犯罪所定最重本刑之刑。
刑法第339 條之4
犯第三百三十九條詐欺罪而有下列情形之一者，處一年以上七年
以下有期徒刑，得併科一百萬元以下罰金：
一、冒用政府機關或公務員名義犯之。
二、三人以上共同犯之。
三、以廣播電視、電子通訊、網際網路或其他媒體等傳播工具，
    對公眾散布而犯之。
前項之未遂犯罰之。 
附表一
編號 告訴人 犯罪時間 詐騙內容 匯款時間 匯款金額  (新臺幣) 匯入帳戶 被告提領日 宣告刑 1 董美螺 109年8月17日14時30分許 詐欺集團成員撥打電話予董美螺，佯稱為其孫子李晉含，因需錢孔急亟需借款，致董美螺陷於錯誤而匯款 109年8月17日15時24分 150,000元 上海商業儲蓄銀行000-00000000000000號帳戶 109年8月17日 方成源犯三人以上共同詐欺取財罪，處有期徒刑陸月。 藍明惠犯三人以上共同詐欺取財罪，處有期徒刑陸月。  2 張倪禎 109年8月17日10時14分許 詐欺集團成員撥打通訊軟體予張倪禎，佯稱為其侄子，因需錢孔急亟需借款，致張倪禎陷於錯誤而匯款 109年8月17日14時41分 120,000元 中華郵政股份有限公司帳號000-00000000000000號帳戶  方成源犯三人以上共同詐欺取財罪，處有期徒刑陸月。 藍明惠犯三人以上共同詐欺取財罪，處有期徒刑陸月。 3 廖順根 109年8月16日20時許 詐欺集團成員撥打通訊軟體予廖順根，佯稱為其女兒，因需錢孔急亟需借款，致張倪禎陷於錯誤而匯款 109年8月17日13時43分 250,030元 永豐商業銀行000-00000000000000號帳戶  方成源犯三人以上共同詐欺取財罪，處有期徒刑陸月。 藍明惠犯三人以上共同詐欺取財罪，處有期徒刑陸月。 4 高瑞蓮 109年9月2日17時許 詐欺集團成員撥打通訊軟體予高瑞蓮，佯稱為其侄子裕凱，因需錢孔急亟需借款，致高瑞蓮陷於錯誤而匯款 109年9月3日12時25分 30,014元 玉山商業銀行000-0000000000000號帳戶 109年9月3日 方成源犯三人以上共同詐欺取財罪，處有期徒刑陸月。 藍明惠犯三人以上共同詐欺取財罪，處有期徒刑陸月。 5 蔡秀月 109年9月2日15時許 詐欺集團成員撥打通訊軟體予蔡秀月，佯稱為其友人阿惠，因需錢孔急亟需借款，致蔡秀月陷於錯誤而匯款 109年9月3日12時56分 30,030元 玉山商業銀行000-0000000000000號帳戶  方成源犯三人以上共同詐欺取財罪，處有期徒刑陸月。 藍明惠犯三人以上共同詐欺取財罪，處有期徒刑陸月。 6 王美葉 109年9月2日13時許 詐欺集團成員撥打通訊軟體予王美葉，佯稱為其友人美惠，因需錢孔急亟需借款，致王美葉陷於錯誤而匯款 109年9月3日10時43分 30,030元 玉山商業銀行000-0000000000000號帳戶  方成源犯三人以上共同詐欺取財罪，處有期徒刑陸月。 藍明惠犯三人以上共同詐欺取財罪，處有期徒刑陸月。 7 彭長元 109年9月5日16時許 詐欺集團成員佯稱為購物網站客服人員，向彭長元表示因公司系統遭駭客入侵，需操作ATM解除設定，致彭長元陷於錯誤而匯款 109年9月5日16時6分 49,987元 合作金庫商業銀行000-0000000000000號帳戶 109年9月5日 方成源犯三人以上共同詐欺取財罪，處有期徒刑陸月。 藍明惠犯三人以上共同詐欺取財罪，處有期徒刑陸月。     109年9月5日16時11分 20,046元    8 丁翠珊 109年9月5日15時許 詐欺集團成員佯稱為購物網站客服人員，向丁翠珊表示因訂單筆數設定錯誤，需操作ATM解除設定，致丁翠珊陷於錯誤而匯款 109年9月5日16時33分 49,989元 合作金庫商業銀行000-0000000000000號帳戶  方成源犯三人以上共同詐欺取財罪，處有期徒刑陸月。 藍明惠犯三人以上共同詐欺取財罪，處有期徒刑陸月。     109年9月5日16時35分 29,123元    9 傅國欽 109年8月31日16時20分許 詐欺集團成員撥打電話予傅國欽，佯稱為其替傅國欽家中搭建鐵皮屋之鐵工，因需錢預先購買材料，致傅國欽陷於錯誤而匯款 109年9月1日9時48分 100,010元 渣打商業銀行帳號000-00000000000000號帳戶 109年9月1日  方成源犯三人以上共同詐欺取財罪，處有期徒刑陸月。 藍明惠犯三人以上共同詐欺取財罪，處有期徒刑陸月。 10 林利娟 109年9月1日11時31分許 詐欺集團成員撥打通訊軟體予林利娟，佯稱為其友人劉其松，因需錢孔急亟需借款，致林利娟陷於錯誤而匯款 109年9月1日12時58分 200,030元 中華郵政股份有限公司000-00000000000000號帳戶  方成源犯三人以上共同詐欺取財罪，處有期徒刑陸月。 藍明惠犯三人以上共同詐欺取財罪，處有期徒刑陸月。 
附表二
編號 名稱 備註 1 行動電話(含門號0000000000號sim卡) 被告方成源所有供本件犯罪所用 2 行動電話(含門號0000000000號sim卡) 被告藍明惠所有供本件犯罪所用 

臺灣臺北地方檢察署檢察官起訴書
                                    109年度偵字第25409號
 109年度偵字第26564號
 109年度偵字第26828號
109年度偵字第28811號
 110年度偵字第196號
 110年度偵字第1030號
　　被　　　告　方成源　男　58歲（民國00年0月00日生）
　　　　　　　　　　　　住臺北市○○區○○街00巷00號
　　　　　　　　　　　　國民身分證統一編號：Z000000000號
　　　　　　　　藍明惠　女　55歲（民國00年0月00日生）
　　　　　　　　　　　　住新北市○○區○○路00巷00號
　　　　　　　　　　　　居新北市○○區○○路0巷0○0號1樓
　　　　　　　　　　　　國民身分證統一編號：Z000000000號
    上  一  人
    選任辯護人  高培恒律師(嗣後解除委任)
                劉佳龍律師
上列被告因詐欺案件，已經偵查終結，認應該提起公訴，茲將犯
罪事實及證據並所犯法條分敘如下：
　　　　犯罪事實
一、方成源、藍明惠自民國109年8月初某日起，加入由真實姓名
    年籍均不詳、通訊軟體LINE暱稱分別為「晁界佑」、「承凱
    」之成年人等3人以上所組成，以實施詐術為手段，具有持
    續性、牟利性及結構性之詐欺犯罪組織集團，並受「承凱」
    之管理及指揮，擔任從事提領詐欺贓款工作之車手，方成源
    可收取每日1,000元之報酬，藍明惠可收取每日2,000元之報
    酬。其與該詐欺集團成年成員間，意圖為自己不法之所有，
    共同基於3人以上詐欺取財、違反洗錢防制法及參與犯罪組織
    等犯意聯絡，先由真實姓名年籍不詳之詐騙集團成年成員以
    不詳方式，取得如附表一所示之金融帳戶提款卡及其密碼，
    再由詐欺集團成年成員，以如附表一所示之詐騙手法，向如
    附表一所示之人施用詐術，致如附表一所示之人陷於錯誤，
    依該詐欺集團成年成員指示，於如附表一所示之時間，將如
    附表一所示之款項匯入如附表一所示之金融帳戶內。嗣「承
    凱」以LINE聯繫方成源，指示方成源至指定地點領取如附表
    二所示之金融帳戶提款卡後，由方成源依「承凱」之指示，
    持該等提款卡，於如附表二所示之時間、地點，插入自動付
    款設備即自動櫃員機並輸入密碼，而接續領取如附表二所示
    之詐騙款項後，於附表二所示時間、地點抽取每日報酬後，
    將款項交付予藍明惠，藍明惠復抽取每日報酬後，再依「承
    凱」指示將剩餘款項交至指定地點予真實姓名年籍不詳之「
    阿忠」之人，以此方式掩飾或隱匿犯罪所得來源及去向，並意
    圖使他人逃避刑事追訴，而移轉犯罪所得。嗣經警於109年9
    月7日下午2時許，在臺北市○○區○○路0段000號查獲被告方成
    源交付附表三所示金融卡予配合警方辦案前往收取包裹之林
    國斌(另為不起訴處分)時，上前查獲，並扣得附表三所示金
    融卡，且如附表一所示之人，發覺遭騙，報警處理，經警調
    閱監視器錄影畫面，循線查悉上情。
二、案經如附表一所示董美螺等人訴由臺北市政府警察局大安分
    局報告偵辦。
　　　　證據並所犯法條
一、證據清單及待證事實：
編號 證據名稱 待證事實 1 被告方成源於警詢及偵查中之供述 被告方成源有自前揭時間依「承凱」之指示，持如附表二所示金融帳戶提款卡，於附表二所示之時間、地點，領取如附表二所示之詐騙款項後，交付予被告藍明惠等事實。  2 被告藍明惠於警詢及偵查中之供述 被告藍明惠有依「承凱」指示，於附表二所示時間地點，向被告方成源收取現金後，轉交予真實姓名年籍不詳，綽號阿忠之人 3 證人即告訴人即董美螺等人於警詢中之證述 證明告訴人等遭該詐欺集團成員以如附表一所示手法詐騙後，依詐欺集團指示，於如附表一所示之時間，將如附表一所示之款項匯入如附表一所示之金融帳戶內等事實。 4 告訴人等之受理詐騙帳戶通報警示簡便格式表、交易明細明細 證明告訴人等該詐欺集團成員詐騙後，於如附表一所示之時間，將如附表一所示之款項匯入如附表一所示之金融帳戶內等事實。 5 165專線提供之警示帳戶於ATM提領紀錄、自動櫃員機監視器錄影畫面擷圖影像 證明被告有持如附表二所示金融帳戶提款卡，於如附表二所示之時間、地點，領取詐騙款項等事實。 6 如附表一所示金融帳戶之開戶基本資料、歷史交易明細 證明告訴人等於如附表一所示之時間，匯款至如附表一所示之金融帳戶後，未幾旋遭被告持上開帳戶提款卡，於如附表二所示之時間、地點，領取詐騙款項等事實。   7 被告方成源與被告藍明惠之LINE對話截圖(截圖編號26) 被告方成源向被告藍明惠表示「車手行情一天都是2,000的」，被告藍明惠回稱「說的也是」，足徵被告2人均明知所從事行為係車手工作   8 扣案如附表三所示提款卡 被告方成源持有附表三所示提款卡之事實 
二、按洗錢防制法洗錢罪之成立，僅須行為人在客觀上有掩飾或
    隱匿自己或他人因特定犯罪所得財產之本質、來源、去向、
    所在、所有權、處分權或其他權益，或移轉、變更特定犯罪
    所得之具體作為，主觀上具有掩飾或隱匿其財產或利益來源
    與犯罪之關聯性，使其來源形式上合法化，以逃避國家追訴
    、處罰之犯罪意思，足克相當，被告所為，係將犯罪所得以
    現金方式提領並轉交詐騙集團組織之其他成員，使上開金錢
    流向難以追查，隱匿上開犯罪所得之本質及去向，並使其來
    源形式上合法化，核與洗錢防制法第2條第1款、第2款所定
    之要件相符。是核被告所為，係犯刑法第339條之4第1項第2
    款之3人以上共同詐欺取財、違反洗錢防制法第2條第1款、
    第2款規定，而應依同法第14條第1項處罰之洗錢及違反組織
    犯罪防制條例第3條第1項之參與犯罪組織等罪嫌。又被告與該
    詐欺集團成年成員間，有犯意聯絡與行為分擔，請依刑法第28
    條之規定，論以共同正犯。而被告方成源就同一告訴人遭詐
    欺款項多次提領行為，主觀上係基於單一參與詐欺集團組織
    之犯意，為詐欺集團成員持續提領款項，持續侵害之法益係屬
    同一，其各自獨立性極為薄弱，依一般社會健全觀念，實無從
    加以割裂評價，在刑法評價上，應視為數個舉動之接續施行，
    合為包括之一行為予以評價，較為合理，應屬接續犯，請論以
    一罪。再按刑法上一行為而觸犯數罪名之想像競合犯，其存在
    之目的，在於避免對於同一不法要素過度評價，則自然意義之
    數行為，得否評價為法律概念之一行為，應就客觀構成要件行為之
    重合情形、主觀意思活動之內容、所侵害之法益與行為間之關
    聯性等要素，視個案情節依社會通念加以判斷。如具有行為局
    部之同一性，或其行為著手實行階段無從區隔者，得認與一行
    為觸犯數罪名之要件相侔，而依想像競合犯論擬。查被告及所
    屬詐欺集團成年成員係以3人以上共同、洗錢及參與犯罪組織
    等方式向告訴人等詐欺取財，其目的既為施用詐術致告訴人
    等陷於錯誤而交付財物，其上開行為間在自然意義上非完全
    一致，然仍有部分重疊，且犯罪目的單一，依一般社會通念
    ，認應評價為一行為方符合刑罰公平原則，如予數罪併罰，反
    有過度處罰之疑，與人民法律感情亦未契合，是於牽連犯廢除後
    ，適度擴張一行為概念，認此情形為一行為觸犯數罪名之想像競
    合犯，方屬適當，是應認被告及其所屬詐欺集團成員，係以
    一行為同時觸犯以3人以上共同、洗錢及參與犯罪組織等罪，
    請依刑法第55條之規定，從一重論以3人以上共同詐欺取財罪
    嫌。又詐欺取財罪既係為保護個人之財產法益而設，則關於行
    為人詐欺犯罪之罪數計算，原則上應依遭受詐騙之被害人人數
    定之，是本案被告方成源於如附表二所示之時間、地點，領
    取如附表二所示之詐騙款項，被告藍明惠於附表二所示時間
    、地點收取被告方成源所交付詐欺款項，轉交「阿忠」，而
    詐騙如附表一所示之告訴人等部分，犯意各別，行為互殊，
    被害法益迥異，請均予以分論併罰。被告參與犯罪組織部分，請
    依組織犯罪防制條例第3條第3項規定，諭知於刑之執行前，令
    入勞動場所強制工作3年。至被告之犯罪所得，倘於裁判前未
    能實際合法發還被害人，請依同法第38條之1第1項前段規定
    ，宣告沒收，如於全部或一部不能沒收或不宜執行沒收時，請
    依同條第3項規定追徵其價額。
三、依刑事訴訟法第251條第1項提起公訴。
　　此　致
臺灣臺北地方法院
中　　華　　民　　國　   110　　年　　2 　　月　　17　日
                                檢  察  官  葉  耀  群